【裁判字號】    92,抗,55
【裁判日期】    920116
【裁判案由】    偽造文書等
【裁判全文】
臺灣高等法院臺中分院刑事裁定                        九十二年度抗字第五五號
    抗  告  人  臺灣臺中地方法院檢察署檢察官
    被      告  甲○○  男  五.
右列抗告人，因被告偽造文書等案件，不服臺灣臺中地方法院中華民國九十一年十一
月二十五日裁定（九十一年度訴字第二二八六號）提起抗告，本院裁定如左：
    主      文
原裁定撤銷，發回臺灣臺中地方法院。
    理      由
一、抗告意旨略以：原審以被害人邱沅洪等十五人，未曾於警訊或偵查中為任何之指
    稱，何堪認定被告係未經其等授權，卻偽刻其等印章據以申辦門號而有偽造文書
    等犯行，均有未明而駁回起訴，固非無見。但查，被告將所得被害人身份資料，
    私自另向其他公司登記門號，再將所得門號賣給不特定人撥打，使臺灣大哥大公
    司誤認係被害人等人合法使用，陸續提供通訊服務，共計詐得二百二十多萬元之
    電話費利益，顯係詐欺罪行，原審未察，難謂妥適。又原審命檢察官補正，檢察
    官即傳喚張雅棉、徐敏啟等人出庭應訊，故原審所命補正被告犯罪事實之證據或
    證明之方法，已說明補正，原審仍駁回，亦欠妥適云云。
二、按檢察官就被告犯罪事實，應負舉證責任，並指出證明之方法。法院於第一次審
    判期日前，認為檢察官指出之證明方法顯不足認定被告有成立犯罪之可能時，應
    以裁定定期通知檢察官補正，逾期未補正者，得以裁定駁回起訴。駁回起訴之裁
    定已確定者，非有第二百六十條各款情形之一，不得對於同一案件再行起訴，為
    刑事訴訟法第一百六十一條第一項、第二項、第三項定有明文。
三、本院經查，原審裁定意旨略稱『本件檢察官以被告涉犯偽造文書等罪嫌，提起公
    訴，經本院認為檢察官指出之證明方法顯不足認定被告有成立犯罪之可能，於第
    一次審判期日前裁定通知檢察官應於十五日內補正，該裁定業於九十一年十月二
    十三日送達於檢察官，有送達證書在卷可稽，檢察官雖於九十一年十一月一日補
    具被害人張雅棉、莫登貴、劉芳妘、陳婷亞、林秀鳳及證人徐敏啟等人到庭指述
    或證述之偵查訊問筆錄到院，惟依上開補行提供之被害人張雅棉、莫登貴、劉芳
    妘、陳婷亞、林秀鳳指述內容，其等既係授權而同意被告代為申辦門號，亦難認
    被告有何偽刻其等印章、偽造署押、印文，並據以行使偽造私文書之行為，另證
    人即臺灣大哥大股份有限公司承辦人員徐敏啟僅證稱：被告當初申辦電話時，係
    提出由各該申辦之被害人親自填寫申請書及簽名用印，部分則係被告刻製印章蓋
    用於申請書上，該公司亦曾以電話徵信，接聽之人均表示為國寶人壽保險公司之
    業務員，後來曾有部分被害人向該公司表示未收到手機或ＳＩＭ卡，伊認為被告
    上開行為可以賺取手機轉售之差價等語，不惟亦可見各該門號申辦事宜當初應係
    經被害人授權同意所為，且部分被害人如陳姝瑩、劉燕雪等人於偵查中即謂曾同
    意登記為國寶人壽保險公司增員人員等，被告有無以手機轉售方式賺取差價一事
    ，復未能提出任何關乎被告已經轉售等對象、相關手機或ＳＩＭ卡後續使用詳細
    情形等證據可資說明，而僅有證人徐敏啟個人並無依據之推測，亦即對於如何之
    門號及有何遭撥打使用、金額若干等情形，經本院前裁定命為補正後，仍未見具
    體陳明，及有何足以說明各該行動電話係遭何人撥打使用，且進而得認各該實際
    使用撥打之人是否確自被告處購買所得，或上開撥打使用之人與被告係基於何犯
    意聯絡所為等證據；加之，如前述，仍有如起訴書附表一編號四、九、十二、十
    七、十九、二十九、三十三、三十七、三十八、三十九、四十六、七十、七十七
    、七十九、八十四所示被害人印沅洪等共十五人並未曾於警詢或偵查中為任何指
    述，何以堪認被告係未經其等授權，卻偽刻其等印章、偽造其等署押、印文據以
    申辦如何之門號而有行使偽造私文書等行為均不明，進而，對被告以何方式對臺
    灣大哥大股份有限公司施用詐術之具體情形、相關證據亦未見說明，尚難認公訴
    人所提出上開資料已足以說明前裁定所命補正被告犯罪之證據或已指出證明之方
    法，揆諸首揭規定意旨及說明，爰以裁定駁回起訴』，固非無見。
四、惟按，檢察官提出之證據及指出之證明方法，從形式上觀察，已有相當之證據，
    縱法院嗣後調查證據之結果，認檢察官之舉證不足以證明被告犯罪時，即非所謂
    「顯」不足以認定被告有成立犯罪可能之情形，此際，法院如經調查證據結果，
    認被告犯罪不能證明，或其一部不能證明時，自應以實體判決終結訴訟，不宜以
    裁定駁回檢察官之起訴。次按，起訴事實，應依犯罪事實欄及證據並所犯法條欄
    ，綜合判斷之，始能明確認定檢察官所起訴之犯罪事實，及其所依據之起訴法條
    。茲查，本件檢察官起訴書，已載明附表一之多位被害人之明確指稱，並有臺灣
    大哥大公司之帳單等證物為憑，從形式上觀察，已有相當之證據，則被告是否成
    立檢察官所指稱之犯罪，乃法院審判認定之問題，非屬所謂「顯」不足以認定被
    告有成立犯罪可能之情形，至為明顯。又依警訊及偵查筆錄所載，已有六、七十
    位被害人之指稱可據，原審命補正之二十一名，僅占起訴被害人之少數，檢察官
    亦依原審之裁定傳喚該等人到庭，雖僅有少數到庭，惟卷內均有該等被害人之資
    料可據，該資料如有錯誤，亦可向電信公司函查比對，尚非毫無該等人之姓名年
    籍可憑，是該等人縱未到庭，是否即可全然認定所有被害人均已授權被告申辦門
    號使用，而未遭被告所詐欺，挪作他用，自有可疑。再者，起訴書第四行、第六
    行，均有「佯稱」、「引誘」之載稱，能否謂該載稱，並非詐欺手段之記載，且
    與起訴事實不生裁判上一罪之關係，亦非無疑。況且，被告於警訊、偵查中亦不
    否認有上開代辦門號之情事，復已造成電話費無人願意繳納之窘境，起訴事實是
    否均能因該命補正之少數範圍而全盤推翻，在在可疑，從而，原審猶以裁定駁回
    公訴，顯有未洽，檢察官抗告意旨執此指摘原裁定不當，自為有理由，應由本院
    將原裁定撤銷，發回原審另為適法之裁判。
據上論斷，應依刑事訴訟法第四百十三條前段，裁定如主文。
中      華      民      國      九十二     年     一      月    十六    日
                                臺灣高等法院臺中分院刑事第二庭
                                      審判長法  官  羅  禮  政
                                            法  官  陳  欣  安
                                            法  官  蔡  聰  明
右正本證明與原本無異。
不得抗告。
                                            書記官  郭  振  祥
中      華      民      國      九十二     年     一      月    十六    日
                                                                        Ｒ


司法院資訊處製作；財團法人民間司法改革基金會備份。
